【裁判字號】    90,台上,962
【裁判日期】    900531
【裁判案由】    房地所有權移轉登記
【裁判全文】
最高法院民事判決                                  九十年度台上字第九六二號
    上  訴  人  乙○○
    被 上訴 人  甲  ○
    訴訟代理人  王存淦律師
右當事人間請求房地所有權移轉登記事件，上訴人對於中華民國八十八年十一月三十
日台灣高等法院第二審判決（八十八年度重上字第二五○號），提起上訴，本院判決
如左：
    主  文
上訴駁回。
第三審訴訟費用由上訴人負擔。
    理  由
本件上訴人主張：伊自幼由被上訴人父母撫育，感恩在心。民國六十二年間被上訴人
在台北就業而無住居處所，伊乃出資購買坐落台北市○○區○○段第一四六地號土地
應有部分四分之一及其上現門牌台北市○○○路○段八○巷六弄二號房屋所有權全部
，信託登記為被上訴人名義，供被上訴人居住。嗣被上訴人自系爭房地遷出，被上訴
人父母並將系爭房地交還伊，伊業於八十六年九月十二日委請律師通知被上訴人終止
兩造間之信託契約等情，依信託契約終止後之法律關係，求為命被上訴人將系爭房地
所有權移轉登記予伊之判決。
被上訴人則以：系爭房地係伊父母出資購買登記於伊名下，兩造間並無信託契約存在
等語，資為抗辯。
原審以：上訴人就其主張之事實，固據提出所有權狀、土地及建物登記簿謄本等件為
證。惟查購買系爭房地時，其出資及登記等事宜，係由上訴人及被上訴人之父出面辦
理，上訴人與被上訴人間無任何意思表示之合致。系爭房地之價金，上訴人僅出資新
台幣二十萬元，其餘價金則辦理貸款，由被上訴人之父分期付清，為兩造所不爭執之
事實。依證人劉英、崔鳳獻、趙莊恒、韓東聲、韓乾等人之證述，彼等均未親自見聞
兩造就系爭房地訂有信託契約，僅知上訴人提供頭期款購買系爭房地，登記為被上訴
人名義，俾藉被上訴人之父國民大會代表之身分，以較低之利率辦理貸款。足見系爭
房地係上訴人及被上訴人之父各出資一部所購買，而約定登記於被上訴人名下，兩造
間並無信託契約存在。上訴人徒以系爭房地登記為被上訴人名義之事實，主張兩造間
就系爭房地訂有信託契約，其業為終止契約之意思表示，而依信託契約終止後之法律
關係，請求被上訴人將系爭房地所有權移轉登記予伊，為無理由，不應准許。爰廢棄
第一審所為上訴人勝訴之判決，改判駁回其訴，經核於法洵無違誤。上訴論旨，指摘
原判決不當，求予廢棄，非有理由。
據上論結，本件上訴為無理由，依民事訴訟法第四百八十一條、第四百四十九條第一
項、第七十八條，判決如主文。
中      華      民      國     九十     年      五      月    三十一    日
                              最高法院民事第三庭
                                  審判長法官  林  奇  福
                                        法官  陳  國  禎
                                        法官  李  彥  文
                                        法官  陳  重  瑜
                                        法官  黃  秀  得
      右正本證明與原本無異
                                              書  記  官
中      華      民      國     九十     年      六      月     十五     日
                                                                      Ｚ


司法院資訊處製作；財團法人民間司法改革基金會備份。
